【裁判字號】    92,訴,127
【裁判日期】    920324
【裁判案由】    偽造文書等
【裁判全文】
臺灣高雄地方法院刑事判決                          九十二年度訴字第一二七號
    公  訴  人  臺灣高雄地方法院檢察署檢察官
    被      告  乙○○
右列被告因偽造文書等案件，經檢察官提起公訴（九十一年度偵字第二二七九三號）
，本院判決如左：
    主  文
乙○○共同行使偽造私文書，足以生損害於他人，處有期徒刑伍月，如易科罰金，以
參佰元折算壹日。變造「王智景」國民身分證壹張、偽造「王智景」印章壹枚，及在
臺灣銀行綜合存款約定書上偽造「王智景」署名、印文、署押各壹枚、印鑑卡上偽造
「王智景」印文壹枚均沒收。
    事  實
一、乙○○於民國八十九年間許，在高雄市左營地區拾獲王智景所遺失之國民身分證
    二張（正面分別載明七十五年三月十五日核發及七十八年七月十日補發之兩張）
    ，竟意圖為自己不法之所有而侵占為己有，復於九十一年十月間，與某不詳姓名
    年籍自稱姓謝之成年男子，基於共同變造特種文書及偽造印章之犯意聯絡，將上
    開拾得之身分證及自己之相片二張交給該不詳姓名年籍之「謝姓」成年男子，該
    男子即以換貼乙○○相片之方式，變造前開身分證二張並偽刻王智景之印章一枚
    後交還乙○○，足生損害於王智景。乙○○取得上開變造之身分證及偽造之印章
    後，即基於共同行使變造特種文書之犯意聯絡，於九十一年十月八日十四時許持
    上開變造身分證中之一張（即正面載明七十五年三月十五日核發）及偽造王智景
    之印章一枚，至位於高雄縣岡山鎮○○路十六號之臺灣銀行岡山分行冒用王智景
    名義辦理綜合存款開戶，在綜合存款約定書上立約定書人欄偽造王智景之署名、
    印文、署押各一枚，並在綜合存款印鑑卡上偽造王智景之印文一枚，填寫後交給
    該分行承辦人丙○○辦理開戶手續，足生損害於王智景。嗣該分行負責審核本件
    申請開戶資料之襄理甲○○從電腦查知王智景之國民身分證係七十五年三月十五
    日所發，非七十八年七月十日補發之最新紀錄，因而告知乙○○拿最新身分證前
    來再發給綜合存款存摺。嗣乙○○於同年月十四日十二時三十分許，持另一張變
    造之王智景（七十八年七月十日補發）身分證前來該岡山分行領取綜合存款存摺
    時，為甲○○報警查獲，並扣得前述「謝姓」成年男子所有變造之王智景身分證
    一張（即七十八年七月十日補發）及偽造之王智景印章一枚。
二、案經高雄縣警察局岡山分局報請臺灣高雄地方法院檢察署檢察官偵查起訴。
    理  由
一、訊據被告乙○○對於右揭犯罪事實均坦承不諱，核與證人即臺灣銀行岡山分行職
    員丙○○、襄理甲○○於警訊、偵查及本院審理時之證述相符，並有變造之王智
    景國民身分證一張及偽造之王智景印章一枚扣案可稽，復有臺灣銀行綜合存款約
    定書及印鑑卡影本各一份在卷可按，足認被告之自白與事實相符，故其事證明確
    ，前揭犯行，洵堪認定。
二、按國民身分證為證明身分之文書，屬於刑法第二百十二條其他相類證書之一種，
    最高法院六十八年度台上字第三六一二號判例意旨參照。又當事人基於私經濟地
    位，向銀行申請綜合存款之開戶，所填寫之綜合存款約定書及相關資料，自屬私
    文書（參最高法院七十三年度台上字第五八七○號判例）。本件被告先侵占他人
    遺失之國民身分證後，復與「謝姓」成年男子共同變造該國民身分證及偽造印章
    ，復持以行使，又偽以他人名義申請綜合存款開戶，並於綜合存款約定書及印鑑
    卡偽造他人之署名、印文及署押，故核被告所為，係犯刑法三百三十七條侵占遺
    失物罪、同法第二百十六條、第二百十二條行使變造特種文書罪（國民身分證部
    分）及同法第二百十六條、第二百十條行使偽造私文書罪（綜合存款開戶部分）
    。被告提供其相片予「謝姓」不詳年籍成年男子據以變造身分證及偽造印章，與
    該「謝姓」成年男子間就行使變造特種文書罪及行使偽造私文書罪，有犯意聯絡
    及行為分擔，應論以共同正犯。又被告與「謝姓」成年男子共同偽造「王智景」
    印章並在臺灣銀行綜合存款約定書及印鑑卡偽造「王智景」之署名、印文、署押
    之行為，均為偽造私文書之部分行為，均不另論罪。公訴意旨雖漏未論及上述偽
    造「王智景」署押之行為，惟此部分既為偽造私文書之部分行為，為起訴效力所
    及，本院自應併予審究。另其等偽造特種文書及偽造私文書之低度行為，分別為
    行使之高度行為所吸收，亦皆不另論罪。至於被告所犯之侵占遺失物、行使變造
    特種文書及行使偽造私文書三罪間，具有方法結果之牽連關係，應依刑法第五十
    五條之規定從一重之行使偽造私文書罪論處。爰審酌被告尚無前科紀錄，素行良
    好，有臺灣高等法院被告全國前案紀錄表在卷可佐，且犯後坦承犯行，態度尚佳
    及其智識程度、犯罪手段、所生損害等一切情狀，量處如主文所示之刑，並諭知
    易科罰金之折算標準，以示懲儆。末查被告與「謝姓」成年男子共同偽造「王智
    景」之印章一枚及被告在臺灣銀行岡山分行之綜合存款約定書偽造「王智景」之
    署名、印文、署押各一枚及在綜合存款印鑑卡上偽造「王智景」之印文一枚，均
    應依刑法第二百十九條之規定宣告沒收；另扣案變造之「王智景」之身分證一張
    （即七十八年七月十日補發），為共犯「謝姓」成年男子所有，且係供犯罪所用
    之物，應依刑法第三十八條第一項第二款規定，諭知沒收。至於被告及「謝姓」
    成年男子所共同變造「王智景」於七十五年三月十五日核發之身分證一張，因未
    扣案，為免執行之困擾，爰不宣告沒收，併此敘明。
三、據上論斷，應依刑事訴訟法第二百九十九條第一項前段，刑法第三百三十七條、
    第二百十六條、第二百十二條、第二百十條、第二十八條、第五十五條、第二百
    十九條、第三十八條第一項第二款、第四十一條第一項，罰金罰鍰提高標準條例
    第一條前段、第二條，判決如主文。
本案經檢察官陳正達到庭執行職務。
中    華    民    國    九十二    年      三      月      二十四      日
    臺灣高雄地方法院刑事第二庭
                                      法  官    吳為平
右正本證明與原本無異。
如不服本判決，應於判決送達後十日內，向本院提出上訴狀。
                                      書記官    曾秀鳳
中    華    民    國    九十二    年      三      月      二十五      日
附錄論罪科刑法條：
中華民國刑法第二百十六條：
行使第二百十條至第二百十五條之文書者，依偽造、變造文書或登載不實事項或使登
載不實事項之規定處斷。
中華民國刑法第二百一十條：
偽造、變造私文書，足以生損害於公眾或他人者，處五年以下有期徒刑。


司法院資訊處製作；財團法人民間司法改革基金會備份。
